# 会计估计变更

提问人：进击de巨人 时间：2020-05-22 12:34:00
请问陈老师，在会计估计变更中，什么样的会计交易或事项才能算会计估计呢？@chenyiwei

回答人：chenyiwei
根据《企业会计准则讲解（ 2010 ）》第二十九章第一节：
（一）会计估计的概念
会计估计，是指企业对结果不确定的交易或者事项以最近可利用的信息为基础所作的判断。由于商业活动中内在的不确定因素影响，许多财务报表中的项目不能精确地计量，而只能加以估计。估计涉及以最近可利用的、可靠的信息为基础所作的判断。
（二）会计估计的特点
会计估计有如下特点：
1.会计估计的存在是由于经济活动中内在的不确定性因素的影响。在会计核算中，企业总是力求保持会计核算的准确性，但有些经济业务本身具有不确定性（例如，坏账、固定资产折旧年限、固定资产残余价值、无形资产摊销年限、收入确认，等等），因而需要根据经验做出估计。可以说，在进行会计核算和相关信息披露的过程中，会计估计是不可避免的，并不削弱其可靠性。
2.进行会计估计时，往往以最近可利用的信息或资料为基础。企业在会计核算中，由于经营活动中内在的不确定性，不得不经常进行估计。一些估计的主要目的是为了确定资产或负债的账面价值，例如，坏账准备、担保责任引起的负债；另一些估计的主要目的是确定将在某一期间记录的收益或费用的金额，例如，某一期间的折旧、摊销的金额。企业在进行会计估计时，通常应根据当时的情况和经验，以一定的信息或资料为基础。但是，随着时间的推移、环境的变化，进行会计估计的基础可能会发生变化，因此，进行会计估计所依据的信息或者资料不得不经常发生变化。由于最新的信息是最接近目标的信息，以其为基础所作的估计最接近实际，所以进行会计估计时，应以最近可利用的信息或资料为基础。
3.进行会计估计并不会削弱会计确认和计量的可靠性。企业为了定期、及时地提供有用的会计信息，将延续不断的经营活动人为划分为一定的期间，并在权责发生制的基础上对企业的财务状况和经营成果进行定期确认和计量。例如，在会计分期的情况下，许多企业的交易跨越若干会计年度，以至于需要在一定程度上作出决定：某一年度发生的开支，哪些可以合理地预期能够产生其他年度以收益形式表示的利益，从而全部或部分向后递延；哪些可以合理地预期在当期能够得到补偿，从而确认为费用。也就是说，需要决定在结算日，哪些开支可以在资产负债表中处理，哪些开支可以在损益表中作为当年费用处理。因此，由于会计分期和货币计量的前提，在确认和计量过程中，不得不对许多尚在延续中、其结果尚未确定的交易或事项予以估计入账。
（三）会计估计的判断
会计估计的判断，应当考虑与会计估计相关项目的性质和金额，通常情况下，下列属于会计估计：
1.存货可变现净值的确定。
2.采用公允价值模式下的投资性房地产公允价值的确定。
3.固定资产的预计使用寿命、预计净残值和固定资产的折旧方法、弃置费用的确定。
4.消耗性生物资产可变现净值的确定、生物资产的预计使用寿命、预计净残值和折旧方法。
5.使用寿命有限的无形资产的预计使用寿命、残值、摊销方法。
6.非货币性资产公允价值的确定。
7.固定资产、无形资产、长期股权投资等非流动资产可回收金额的确定。
8.职工薪酬金额的确定。
9.与股份支付相关的公允价值的确定。
10.与债务重组相关的公允价值的确定。
11.预计负债金额的确定。
12.收入金额的确定、提供劳务完工进度的确定。
13.建造合同完工进度的确定。
14.与政府补助相关的公允价值的确定。
15.一般借款资本化金额的确定。
16.应纳税暂时性差异和可抵扣暂时性差异的确定。
17.与非同一控制下的企业合并相关的公允价值的确定。
18.租赁资产公允价值的确定、最低租赁付款额现值的确定、承租人融资租赁折现率的确定、融资费用和融资收入的确定、未担保余值的确定。
19.与金融工具相关的公允价值的确定、摊余成本的确定、金融减值损失的确定。
20.继续涉入所转移金融资产程度的确定、金融资产所有权上风险和报酬转移程度的确定。
21.套期工具和被套期项目公允价值的确定。
22.保险合同准备金的计算及充足性测试。
23.探明矿区权益、井及相关设施的折耗计提方法。与油气开采活动相关的辅助设备及设施的折旧方法，弃置费用的确定。